【裁判字號】    92,訴,2151
【裁判日期】    921125
【裁判案由】    偽造文書
【裁判全文】
臺灣板橋地方法院刑事判決                        九十二年度訴字第二一五一號
    公  訴  人  台灣板橋地方法院檢察署檢察官
    被      告  甲○○
右列被告因偽造文書案件，經檢察官提起公訴（九十二年度偵緝字第一二五九號），
本院依簡式審判程序判決如左：
    主  文
甲○○行使偽造私文書，足以生損害於公眾及他人，處有期徒刑肆月，如易科罰金，
以參佰元折算壹日。緩刑貳年。
民國九十一年十月二十九日二十二時五十八分序號0000000Ｄ之酒精濃度測試
單一式二份上偽造之「乙○○」署押貳枚，及台北縣政府警察局北縣警交字第Ｃ00
000000號舉發違反道路交通管理事件通知單移送聯、通知聯、迴覆聯、存查聯
內偽造之「乙○○」署押肆枚，均沒收。
    事  實
一、甲○○於民國九十一年十月二十九日二十二時五十八分許，駕駛車號ＱＹＷ－一
    三三號輕型機車，行經台北縣樹林市○○路○段與保安街口，遇警執行取締酒後
    駕車勤務，其於酒精測試後其飲酒吐氣所含酒精濃度已達每公升零點三六毫克，
    超過道路交通管理處罰條例第三十五條第一項第一款所定標準，而為警舉發時，
    竟基於偽造署押及行使偽造私文書之犯意，於警員當場檢定列印之一式二份酒精
    濃度測試單（序號：0000000Ｄ）之受測者欄內，接續偽簽其胞弟「乙○
    ○」之署押二枚，並以未隨身攜帶身分證件為由，以口述方式提供「乙○○」之
    年籍資料，供員警胡德雄據以製發台北縣政府警察局北縣警交字第Ｃ00000
    000號舉發違反道路交通管理事件通知單（下稱違規通知單），甲○○並在該
    違規通知單移送聯之「收受通知聯者簽章欄」內，偽簽「乙○○」之署名（舉發
    單為一式四聯，以複寫製作，一次簽名即同時於移送聯、通知聯、迴覆聯、存查
    聯上各產生署名一枚），偽造表示由「乙○○」收受該違規通知單通知聯意思之
    私文書，然後將該份違規通知單交予員警胡德雄，而行使之，足以生損害於乙○
    ○本人權益及台北縣政府警察局、監理機關對於交通違規事件處理之正確性。嗣
    經乙○○於九十二年二月間收到台北區○○○○○道路交通管理事件裁決書，發
    現自己身分遭甲○○盜用，訴由台北縣政府警察局樹林分局偵辦，始查獲上情。
二、案經乙○○訴由台北縣政府警察局樹林分局移送台灣板橋地方法院檢察署檢察官
    偵查起訴，被告甲○○於本院準備程序中，就被訴事實為有罪之陳述，經告知簡
    式審判程序之旨，並聽取公訴人、被告之意見後，本院合議庭裁定由受命法官獨
    任進行簡式審判程序。
    理  由
一、右揭犯罪事實，業據被告甲○○於偵查、本院準備程序及審理中自白不諱，核與
    告訴人乙○○指述之情節相符，並經證人即舉發員警胡德雄於偵查中證述：被告
    甲○○當時意識清楚，沒有帶身分證件，酒精檢測不合格後，即口述乙○○之身
    分資料供伊舉發，後來甲○○弟弟（即乙○○）出面申訴時，伊有請乙○○帶甲
    ○○照片來，伊一看就知道甲○○是當天冒乙○○之名的人等語明確（見偵緝卷
    第二十六頁反面），此外復有前揭違規通知單迴覆聯影本一紙、酒精濃度測試單
    一式二份（正本、影本各一紙）、交通部公路總局台北區○○○○○道路交通管
    理事件裁決書影本一件在卷可參，足認被告之自白核與事實相符，得採為判決之
    基礎。綜上所述，本件事證明確，被告犯行堪予認定。
二、按被告在違規通知單移送聯之收受通知聯者簽章欄內偽簽「乙○○」姓名，不待
    依據習慣或特約，單從形式上觀察，即足以知悉係表示由「乙○○」名義出具領
    收通知聯之證明，此與事先在印妥內容之收據上偽簽他人姓名之情形，無分軒輊
    ，當然屬於刑法第二百十條所稱之私文書；被告復將該違規通知單交回處理之警
    員，主張由「乙○○」受領之意思，足以生損害於乙○○本人權益及台北縣政府
    警察局、監理機關對於交通違規事件處理之正確性，核其所為，係犯刑法第二百
    十六條、第二百十條之行使偽造私文書罪。被告先後於酒精濃度測試單及違規通
    知單上偽造署押之行為，係基於單一犯意對於同一社會及個人法益所為之接續侵
    害，屬法律概念上之一行為，原應論以單純一罪，惟此行為屬嗣後偽造私文書之
    部分行為，而偽造私文書之低度行為，又為行使之高度行為所吸收，均不另論罪
    。又酒精濃度測試單為一式二份，受測試人須分別於二份測試單上簽名，而違規
    通知單一式四聯，以複寫製作，一次簽名即同時於移送聯、通知聯、迴覆聯、存
    查聯上各產生署名一枚，此皆為本院職務上已知之事項，公訴人雖未就被告於另
    份酒精濃度測試單及違規通知單通知聯、迴覆聯、存查聯上偽造「乙○○」署名
    部分提起公訴，惟該部分既與已起訴之偽造署名部分有接續犯之法律上一罪關係
    ，為起訴效力所及，本院自得併予審究。爰審酌被告為脫免交通違規之處罰，竟
    擅自冒用胞弟名義，使其弟無端蒙受行政裁罰之不利益，同時亦損害警察及監理
    機關對於交通違規事件處理之正確性，惟其嗣後坦承犯行，態度堪稱良好，暨其
    智識程度、犯罪目的、手段、所生危害等一切情狀，量處如主文所示之刑，並諭
    知易科罰金之折算標準。末查被告未曾受有期徒刑以上刑之宣告，有台灣高等法
    院被告全國前案紀錄表一份在卷可憑，其一時失慮致罹刑典，經此偵審程序，當
    知警惕而信無再犯之虞，本院因認前開對其所宣告之刑，以暫不執行為適當，爰
    併予宣告緩刑二年，以勵自新。如事實欄所載酒精濃度測試單一式二份內之「乙
    ○○」署名二枚、違規通知單之移送聯、通知聯、迴覆聯、存查聯內偽造之「乙
    ○○」署押四枚，均應依刑法第二百十九條之規定宣告沒收。
據上論斷，應依刑事訴訟法第二百七十三條之一第一項、第二百九十九條第一項前段
，刑法第二百十六條、第二百十條、第四十一條第一項前段、第七十四條第一款、第
二百十九條，罰金罰鍰提高標準條例第二條，判決如主文。
本案經檢察官王家春到庭執行職務。
中      華      民      國    九十二    年     十一     月    二十五    日
                                臺灣板橋地方法院刑事第六庭
                                    法      官  劉  元  斐
右正本證明與原本無異。
如不服本判決，應於判決送達後十日內向本院提出上訴狀 (應附繕本) ，上訴於臺灣
高等法院。
                                          書記官    郭玉芬
中      華      民      國      九十二      年    十一    月  二十七    日
附錄本案論罪科刑所引法條：
刑法第二百十條：
偽造、變造私文書，足以生損害於公眾或他人者，處五年以下有期徒刑。
刑法第二百一十六條：
行使第二百十條至第二百十五條之文書者，依偽造、變造文書或登載不實事項或使登
載不實事項之規定處斷。


司法院資訊處製作；財團法人民間司法改革基金會備份。
